【裁判字號】    97,重上,290
【裁判日期】    980121
【裁判案由】    債務不履行損害賠償
【裁判全文】
臺灣高等法院民事判決                 97年度重上字第290號
上  訴  人  泰綠環保工程股份有限公司
法定代理人  乙○○
            甲○○
            丙○○
            戊○○
            丁○○○
訴訟代理人  賴玉梅律師
            周福珊律師
            王嘉斌律師
被  上訴人  國茂木業有限公司
法定代理人  庚○○
被  上訴人  己  ○
共      同
訴訟代理人  顏火炎律師
上列當事人間債務不履行損害賠償事件，上訴人對於中華民國97
年4月30日臺灣板橋地方法院96年度重訴字第455號第一審判決提
起上訴，本院於98年1月7日言詞辯論終結，判決如下：
    主  文
上訴駁回。
第二審訴訟費用由上訴人負擔。
    事實及理由
壹、程序方面：
一、上訴人於民國96年6月29日業經經濟部廢止登記（本院卷第1
    33頁），依公司法第26條之1準用第24 條規定，應行清算，
    又依同法第322條第1項前段規定，應以董事為清算人，上訴
    人主張其目前清算中，聲請將其法定代理人更正為全體董事
    即乙○○、甲○○、丙○○、戊○○、丁○○○（本院卷第
    128、133、137頁），核無不合。
二、被上訴人國茂木業有限公司（下稱國茂公司）之法定代理人
    原為被上訴人己○，嗣於97年12月11日變更為庚○○（本院
    卷第115頁），並依法具狀聲明承受訴訟（本院卷第124頁）
    ，亦無不合。
貳、實體方面：
一、上訴人起訴主張：國茂公司於89 年2月16日與上訴人簽定「
    廢棄物焚化廠投資興建契約書」（下稱系爭契約書），約定
    由國茂公司提供坐落台北縣樹林市○○街13號之1 之廠房及
    土地（下稱系爭廠房），出租予上訴人投資興建焚化廠，上
    訴人待正式營業時起，按每公斤焚化費之計算標準給付國茂
    公司租金，廠房設備則均屬上訴人所有。上訴人簽約後即陸
    續採購興建焚化爐等相關機具設備，總計支出新台幣（下同
    ）1,621萬2,416元，興建進度已達百分之70，惟因受附近居
    民抗爭阻擾系爭焚化廠之興建，且關於廢棄物處理許可證申
    請手續，因環保法令修改而延宕，致焚化爐迄今均未能營運
    。詎國茂公司之原法定代理人己○因未能順利收取租金及利
    潤，在尚未終止雙方租約之情形下，竟派人毀損系爭廠房設
    備、機具，並拆除變賣予他人，以強行收回系爭廠房，拒絕
    上訴人繼續使用收益，造成上訴人損失。爰依租賃契約、不
    完全給付、合夥契約之法律關係及公司法第23條第2 項規定
    ，求為命國茂公司、己○連帶給付1,621萬2,416元及法定遲
    延利息之判決（原審判決駁回上訴人之訴及假執行之聲請，
    上訴人不服提起上訴），並上訴聲明：(一)原判決廢棄。(二)國
    茂公司、己○應連帶給付上訴人1,621萬2,416元，及自起訴
    狀繕本送達翌日起至清償日止，按年息百分之5 計算之利息
    。(三)願供擔保，請准宣告假執行。
二、國茂公司、己○則以：國茂公司並無債務不履行之情事，系
    爭廠房設備遭毀損之事，係己○個人之侵權行為，此部分業
    經臺灣板橋地方法院（下稱板橋地院）95 年度重訴字第460
    號、本院96 年度重上字第265號判決上訴人敗訴確定在案。
    又國茂公司雖與上訴人簽定系爭契約書，但上訴人於簽約後
    1 年均未有任何營運行為，亦未給付任何租金，國茂公司乃
    於89 年11月2日寄存證信函請其儘速回覆正確營運日期，然
    上訴人均置之不理，並拖延3 年之久，非僅霸占系爭廠房不
    還，亦不支付任何對價，且國茂公司曾於92 年2月12日委請
    律師發函上訴人表示終止系爭租約，並請上訴人自動搬遷，
    但上訴人毫無音訊，國茂公司至系爭廠房履勘，發現上訴人
    早已不在，且水電費積欠1、2年未清償，已遭斷電，只得代
    上訴人繳納積欠之電費16餘萬元。嗣因始終無法聯絡上訴人
    ，己○為維護自己之產權，乃於93 年1月初僱工拆除系爭廠
    房內裝置之廢棄鐵管，國茂公司並自行支付40餘萬元將現場
    清理完畢，包含水電費用，共計損失60餘萬元，另加上5 年
    來之租金未收，總計損失約1,000 萬元。是上訴人任憑系爭
    廠房斷水斷電，處於無法使用收益之狀態，並離棄現場3 年
    多，使國茂公司無法尋獲其人，國茂公司未收取租金，且為
    清理房屋付出鉅額資金，上訴人之請求除於法未合外，實有
    權利濫用之情形。再者，上訴人主張遭毀損之物係其本身之
    財產，並非本件租賃契約之內容，上訴人依民法第423 條規
    定請求賠償，亦有未合等語，資為抗辯，並答辯聲明：上訴
    駁回。
三、查上訴人與國茂公司於89年2月16 日簽定系爭契約書，約定
    由國茂公司提供系爭廠房出租予上訴人投資興建焚化廠，雙
    方約定待正式營業時起，上訴人應按每公斤焚化費0.6 元之
    計算標準給付租金予國茂公司，及己○因毀棄損壞系爭廠房
    內未完工之焚化廠機具、設備及結構，經板橋地院判處有期
    徒刑3 月確定之事實，業據上訴人提出系爭契約書、板橋地
    院94年度簡上第182號刑事判決為證（原審卷第7至17頁），
    且為兩造所不爭執，自堪信為真實。
四、上訴人主張己○在租約尚未終止之情形下，派人毀損系爭廠
    房設備、機具，並拆除變賣予他人，強行收回系爭廠房，拒
    絕上訴人繼續使用收益，造成上訴人損失因採購興建焚化爐
    等相關機具設備所支出之1,621萬2,416元，被上訴人應依租
    賃契約、不完全給付、合夥契約之法律關係及公司法第23條
    第2 項規定負連帶損害賠償責任等情，為國茂公司、己○所
    否認，並以前詞置辯。經查：
  (一)系爭契約書前言載明：「國茂木業有限公司（以下簡稱甲方
    ）為協助解決樹林工業區等所產生之事業廢棄物處理問題，
    並依鼓勵公民營業投資條例興建『廢棄物焚化廠』（以下簡
    稱本焚化廠），特規劃廠房及土地租予泰綠環保工程股份有
    限公司（以下簡稱乙方）投資興建本焚化廠，並由乙方負責
    本焚化廠規劃、籌資、興建及建廠完成後之操作營運管理等
    事宜，雙方同意約定本契約書」；第2 條（雙方權利與義務
    ）載明：「一、乙方應給付甲方焚化費每公斤0.6 元，每日
    共50T，其中泰綠公司保留重量備作公關用，以每公斤0.3元
    計算，未收費免計算，自操作許可執照准下營業日起六年內
    為有效期，連建廠時間為六年八個月，若乙方沒營業時不收
    租金。．．．」等語（原審卷第8、9頁），足見上訴人與國
    茂公司間係約定由國茂公司提供系爭廠房予上訴人作為興建
    焚化廠之使用，上訴人則依約支付租金，而就系爭廠房成立
    租賃契約，上訴人主張兩造間有合夥契約之法律關係，洵不
    足採。
  (二)依上訴人與國茂公司間系爭契約書之約定，國茂公司所負出
    租人義務為提供系爭廠房予上訴人投資興建焚化廠，國茂公
    司既有將系爭廠房交付上訴人興建焚化廠，即已履行其出租
    人義務，乃上訴人任令焚化廠無人管理，致己○得以派人毀
    損系爭廠房設備、機具，自難認國茂公司有不完全給付之情
    事，雖上訴人主張依民法第423 條規定，國茂公司應於租賃
    關係存續中，保持系爭廠房合於約定使用、收益之狀態，因
    系爭廠房之機具、設備遭己○派人毀損，國茂公司即屬不完
    全給付云云，惟系爭廠房內機具、設備之毀損，並不影響廠
    房本身可供興建焚化廠之用，應認仍合於約定使用、收益之
    狀態，且倘認國茂公司因系爭廠房之機具、設備遭己○派人
    毀損，即屬不完全給付，無異科以國茂公司應為上訴人保管
    系爭廠房機具、設備之責任，尤不合理。又國茂公司係於系
    爭廠房機具、設備毀損後，始回復占有系爭廠房，斯時上訴
    人所主張系爭廠房機具、設備1,621萬2,416元之損失，已經
    發生，縱認國茂公司收回系爭廠房係債務不履行，亦與上訴
    人主張之上開損失並無相當因果關係。是上訴人依租賃契約
    、不完全給付之法律關係，請求國茂公司賠償機具、設備之
    損失1,621萬2,416元，自有未合。
  (三)上訴人前以系爭廠房機具、設備遭己○毀損，依侵權行為之
    法則，訴請己○賠償1,621萬2,416元部分，業經板橋地院95
    年度重訴字第460號、本院96年度重上字第265號判決，認定
    上訴人之請求權已罹於時效，而駁回上訴人之訴確定（原審
    卷第90至96頁），且己○雖為國茂公司之負責人，惟其毀損
    系爭廠房機具、設備之行為，並非執行國茂公司之業務，而
    係個人侵權行為，故上訴人依公司法第23條第2 項規定，請
    求國茂公司、己○負連帶賠償之責，亦有未合。
五、綜上所述，上訴人依租賃契約、不完全給付、合夥契約之法
    律關係及公司法第23條第2 項之規定，請求國茂公司、己○
    連帶給付1,621萬2,416元，及自起訴狀繕本送達翌日起至清
    償日止，按年息百分之5 計算之利息，自屬不應准許。原審
    為上訴人敗訴之判決，並駁回其假執行之聲請，核無違誤，
    上訴論旨指摘原判決不當，求予廢棄改判，為無理由。
六、兩造其餘之攻擊或防禦方法及未經援用之證據，經本院斟酌
    後，認為均不足以影響本判決之結果，自無逐一詳予論駁之
    必要，併此敘明。
七、據上論結，本件上訴為無理由，依民事訴訟法第449條第1項
    、第78條，判決如主文。
中    華    民    國    98    年    1     月    21    日
                    民事第十二庭
                        審判長法  官  陳駿璧
                              法  官  陳邦豪
                              法  官  連士綱
正本係照原本作成。
如不服本判決，應於收受送達後20日內向本院提出上訴書狀，其
未表明上訴理由者，應於提出上訴後20日內向本院補提理由書狀
（均須按他造當事人之人數附繕本）上訴時應提出委任律師或具
有律師資格之人之委任狀；委任有律師資格者，另應附具律師資
格證書及釋明委任人與受任人有民事訴訟法第466條之1第1項但
書或第2項（詳附註）所定關係之釋明文書影本。
中    華    民    國    98    年    1     月    21    日
                              書記官  莊昭樹
附註：
民事訴訟法第466條之1（第1項、第2項）：
對於第二審判決上訴，上訴人應委任律師為訴訟代理人。但上訴
人或其他法定代理人具有律師資格者，不在此限。
上訴人之配偶、三親等內之血親、二親等內之姻親，或上訴人為
法人、中央或地方機關時，其所屬專任人員具有律師資格並經法
院認為適當者，亦得為第三審訴訟代理人。


司法院資訊處製作；財團法人民間司法改革基金會備份。
